臺灣桃園地方法院民事裁定            100年度家聲字第692號
聲  請  人  黃佳雯
上列聲請人聲請選任未成年人劉雙漪之特別代理人事件，本院裁
定如下：
    主  文
聲請駁回。
聲請程序費用新台幣壹仟元由聲請人負擔。
    理  由
一、本件聲請意旨略以：聲請人黃佳雯為未成年人劉雙漪（民國
    82年5 月25日生）之祖母，而該未成年人之母劉曉琪於民國
    83年11月14日死亡，生父不詳，祖父劉吉村亦於民國71年01
    月13日往生，聲請人依法為該未成年人之法定代理人，然為
    辦理被繼承人劉林閨遺產繼承、分割時，有利益衝突而違反
    民法禁止代理之規定，致聲請人無法辦理遺產之繼承、分割
    ，爰依法聲請選任未成年人之祖母黃佳雯為該未成年人辦理
    關於被繼承人劉林閨遺產繼承、分割事件之特別代理人等語
    ，並提出戶籍謄本、除戶戶籍謄本等為證。
二、按監護人之行為與受監護人之利益相反或依法不得代理時，
    法院得因監護人、受監護人、主管機關、社會福利機構或其
    他利害關係人之聲請或依職權，為受監護人選任特別代理人
    ，民法第1098條第2 項定有明文。
三、查聲請人之主張，固據其提出戶籍謄本、除戶戶籍謄本等為
    證，然：
    (1)、未成年人劉雙漪之生父不詳，生母劉曉琪業於民國83年
        11月14日死亡，有同上戶籍謄本可按，其本生父母既均
        不能行使負擔對於該未成年子女之權利義務，依民法第
        1094條第2 項規定，其祖父母乃當然的法定監護人，而
        其祖父早於其出生前之民國71年01月13日即已往生，是
        其祖母即本件聲請人黃佳雯即為未成年人劉雙漪之監護
        人。
    (2)、本件聲請所欲繼承之對象為該未成年人之曾祖母劉林閨
        ，因未成年人劉雙漪之生母劉曉琪於民國83年11月14日
        死亡，祖父劉吉村係民國71年1 月13日往生，而曾祖母
        劉林閨則於民國76年12月30日往生。可知：
        、劉吉村之次女劉小玲因於民國68年10月23日先死亡
            （無繼承人），則劉吉村之遺產應由配偶黃佳雯與
            子女劉春興（長子）、劉小萍（長女）、劉小惠（
            三女）、劉曉琪（四女）、劉珮均（五女）等人繼
            承。
        、劉吉村早於其母劉林閨死亡，則劉林閨於民國76年
            12月30日往生時，其遺產應由其配偶黃佳雯（原冠
            夫姓為「劉黃蘭」；後經撤冠夫姓為「黃蘭」；再
            經更名為「黃佳雯」）與子女共同繼承，而應由劉
            吉村繼承之部分，則由其直系血親卑親屬即子女劉
            春興、劉小萍、劉小惠、劉曉琪、劉珮均等五人共
            同代位繼承。此時能代位繼承劉林閨之遺產者，要
            僅其子女而不及於配偶黃佳雯。
        、未成年人劉雙漪之母劉曉琪於代位繼承被繼承人劉
            林閨之遺產後，於民國83年11月14日死亡，其遺產
            依法應由其所生子女劉雙漪繼承。
        綜上析述，對於被繼承人劉林閨之遺產繼承，未成年人
        劉雙漪因再轉繼承而有繼承權，然聲請人除可繼承其配
        偶劉吉村之遺產外，對於其婆婆即被繼承人劉林閨之遺
        產則無繼承權。。
    (3)、承上，聲請人為未成年人劉雙漪之法定監護人，然對於
        被繼承人劉林閨之遺產既無繼承權，是在被繼承人劉林
        閨之遺產繼承、分割事件，與受監護人劉雙漪間則無任
        何利益相反或依法不得代理之原因，是本件聲請於法無
        據，應予駁回。
四、依非訟事件法第21條第1 項前段，裁定如主文。
中    華    民    國   100    年    11    月    30    日
                        家事法庭法  官  鄭新後
上列正本證明與原本無異。
如不服本裁定，應於送達後10日內向本院提出抗告狀，並應繳納
抗告費新台幣1,000 元。
中    華    民    國   100    年    11    月    30    日
                                書記官  許家齡